【裁判字號】    90,自,188
【裁判日期】    900904
【裁判案由】    詐欺
【裁判全文】
臺灣臺中地方法院刑事判決                            九十年度自字第一八八號
    自  訴  人  甲○○
    代  理  人  楊益松律師
    被      告  戊○○
    被      告  乙○○
     共     同
    選任辯護人  張志新
                張慶宗
右列被告等因詐欺案件，經自訴人提起自訴，本院判決如左：
    主  文
戊○○連續意圖為自己不法之所有，以詐術使人將本人之物交付，處有期徒刑壹年陸
月。
張素珍無罪。
    事  實
一、緣戊○○因向甲○○之妻張林換承租房屋經營晶都汽車旅館，而與甲○○認識，
    戊○○意圖為自己不法之所有，並基於概括犯意，至甲○○台中市○區○○路二
    段一０三號之住處，向甲○○偽稱其欲經營論情汽車旅館及大都會ＫＴＶ，獲利
    可期，入股金每股一百萬元，邀甲○○入股，甲○○本不願意，但經其一再鼓吹
    ，遂分別於八十八年四月二十九日、七月十六日、十二月六日，陸續三次共交付
    入股金新台幣（以下同）六佰萬元，惟其於收取甲○○之入股金後，竟未將甲○
    ○列入為股東，甲○○發現後請求將股東名義變更為甲○○，卻遭拒絕，並避不
    見面，甲○○至此始知受騙。
二、案經甲○○提起自訴。
    理  由
一、訊據被告戊○○矢口否認有前揭詐欺犯行，辯稱伊僅有向甲○○借款約三千多萬
    元未清償，並未邀自訴人甲○○入股論情汽車旅館及大都會ＫＴＶ，伊出具給自
    訴人之載有「投資」字眼之收據，係因伊係向自訴人租土地，在地上建ＫＴＶ及
    汽車旅館，該建物以自訴人名義申請為起造人，為了節省贈與稅，才開立該收據
    ，該收據亦為借款部分而已，其後因伊欠自訴人借款未還，自訴人一再要求還款
    ，伊才準備以伊妻之股份清償自訴人之借款，而書寫股權讓與書，因伊妻不同意
    而未簽名，並非係自訴人真有投資伊經營之事業云云；惟查，被告曾向自訴人邀
    集投資前揭論情汽車旅館及大都會ＫＴＶ，除據自訴人指訴明確，並經證人張金
    連、丙○○二人供證在卷，且有被告書寫之投資共六百萬元之收據影本二紙附卷
    可證，按本件前述旅館及ＫＴＶ之起造人為自訴人及自訴人之子張國權二人，有
    台中市政府公務局建造執照及使用執照影本各二份在卷足稽，前揭投資之收據如
    係為節省自訴人方面因起造人而可能產生之贈與稅，何以未以其二人為投資人，
    僅以甲○○一人為投資人，且依前述之執照所示，其建造費用僅自訴人一人部分
    即達一千五百十八萬元（張國權部分為一千四百三十二萬七千元），並非僅六百
    萬元，且被告戊○○已經以自訴人之名義與承造人匠曜營造有限公司簽訂工程合
    約書，有合約書影本一份附卷可證，證人丁○○於本院審理時亦證稱工程款我Ｋ
    ＴＶ公司付給地主，地主再付給承包人等語（本院九十年七月二十四日審理筆錄
    ），被告既以自訴人為工程契約簽訂人及付款人，已可證明自訴人係自行付款，
    何須再以收據書明自訴人投資六百萬元，而被告戊○○於本院第一次訊問時，本
    院問被告戊○○，對卷附二證據（提示）（按即書有投資之收據）有何意見，被
    告戊○○供稱，那是若無法還錢作為抵債而移入當股權的（九十年五月二十九日
    訊問筆錄），顯見被告所辯不但前後不一，且與事理有違，殊無可採，而證人張
    金連、丙○○二人雖為自訴人之女兒，且其二人供述係被告與自訴人二人在說時
    聽到投資內容，與自訴人陳述係伊告訴他（們）的，雖有不同，惟於入股後每百
    萬元保證每月分四萬元等情則均一致，其不一致部分應係時間已達二年，記憶不
    清所致，其二人所為之證言仍可採信，及有前述書有收到投資款三次之收據附卷
    足稽，且被告事後至今未將自訴人列為股東，有論情汽車旅館股份有限公司設立
    登記表一份在卷可參，被告戊○○並且否認自訴人有投資之情事，顯見被告有不
    法所有之意圖，及實施詐術之行為，本件事證已明，被告之犯行堪以認定，自應
    依法論科。被告另聲請訊問證人己○○證明當初書寫投資之收據係為節稅，已與
    本件無影響，故不再傳訊。
二、核被告戊○○所為，係犯刑法第三百三十九條第一項之詐欺罪，其先後三次行為
    ，時間緊接，所犯罪名相同，顯係基於概括之犯意為之，為連續犯，爰依刑法第
    五十六條之規定以一罪論，並加重其刑。爰審酌被告犯罪之動機、目的、手段，
    共詐得六百萬元，金額不少、犯罪後至今仍未將自訴人列入為股東，亦未與自訴
    人和解等一切情狀，量處如主文所示之刑。
三、自訴意旨略以，被告戊○○另有以前述方法向自訴人詐欺一千四百萬元，及與張
    素珍二人（為夫妻關係），因其二人向甲○○之妻張林換承租房屋經營晶都汽車
    旅館，而與甲○○認識，其二人自八十七年七月十六日起至八十九年七月二十八
    日止，連續至甲○○台中市○○路○段一０三號住處，向甲○○佯稱其經商須資
    金週轉，欲向甲○○借款，甲○○不疑有詐，多次借予現金，合計為二千三百二
    十一萬五千一百二十一萬五千一百二十七元，嗣後均未清償本息，並避不見面，
    甲○○至此始知受騙，被告張素珍並與被告戊○○於前揭時、地，共同以入股為
    名，向自訴人詐取二千萬元，被告戊○○及張素珍二人均有刑法三百三十九條一
    項之詐欺罪嫌云云；惟查：
    （一）被告戊○○部分：
    被告戊○○堅決否認有此部分詐欺犯行，辯稱伊自八十六年起就陸續向自訴人借
    款，目前仍有三千多萬元未還，期間有清償部分之利息及本金，沒有向自訴人邀
    集入股論情汽車旅館及大都會ＫＴＶ等語，按自訴人所稱被告戊○○向其借款二
    千三百二十一萬五千一百二十一萬五千一百二十七元部分，業據自訴人提出匯款
    單影本十八紙為證，且為被告戊○○所自承，此部分之事實應可認定，惟查，被
    告戊○○自八十七年間起有清償利息，並於八十九年十二月五日清償二百六十萬
    元，及自八十九年二月二十五日起至同年十月二十五日，按月為自訴人代繳互助
    會會款九萬元，有被告提出之繳付利息資料影本、收據影本、互助會資料影本等
    各一份及支票存根十七紙影本等附卷可參，參以自訴人所訴被告係自八十七年七
    月十六日起至八十九年七月二十八日止向其借款，苟被告戊○○未支付利息，自
    訴人豈有陸續再借款予被告戊○○之理，及自訴人於九十年六月十二日審理時，
    本院訊問自訴人，他是否替你付會款？自訴人答那個會也倒了，他現在一個月給
    我七萬三千多元等語，被告戊○○目前雖無法清償本金，及按月支付利息，惟尚
    難依此認定被告戊○○有何不法所有之意圖及實施詐術之行為，本件為一般民間
    借貸，應循民事程序解決；另除前揭認定被告曾邀集自訴人入股其所設立之論情
    汽車旅館及大都會ＫＴＶ六百萬元外，自訴人另指述被告戊○○邀其入股其他金
    額共一千四百萬元部分，雖據其提出本票影本十張為證，惟查被告戊○○既否認
    此部分金額為入股金，自訴人亦無其他證據足證此部分金額為入股金，參以前揭
    自訴人投資被告戊○○之入股金，均以前揭書有投資之收據為據，此部分卻無類
    似之收據，是亦難認定此部分本票金額係被告戊○○向自訴人邀集入股之金額，
    自無法證明被告戊○○有此部分之犯罪行為，惟自訴人起訴，認為與前揭有罪部
    分為連續犯，係屬裁判上一罪，本裁判不可分原則，自不另為罪之諭知。
    （二）被告張素珍部分：
    被告張素珍堅決否認有前揭詐欺犯行，辯稱，伊自八十八年九月二十一日大地震
    後始搬到台中住，借款的事都是伊先生戊○○處理，伊未向自訴人借款，更未向
    自訴人邀集入股論情汽車旅館及大都會ＫＴＶ等語，經查自訴人雖指述被告張素
    珍有此部分行為，並有附卷被告張素珍與被告戊○○二人具名向自訴人承租房屋
    之公證書影本一份證，惟查，該公證書僅能證明被告張素珍曾與被告戊○○具名
    向自訴人承租房屋而已，另被告戊○○所書寫空白之股權讓渡書，其內容雖有被
    告張素珍讓與其股權予自訴人之字語，惟被告張素珍並未簽名，此讓渡書應與被
    告張素珍無關，且亦無法證明，被告張素珍係曾與被告戊○○共同邀集自訴人入
    股後，欲履行其承諾，此外，並無其他積極之證據足認被告張素珍有向自訴人借
    款或邀集入股之情事，自訴人於本院九十年六月十二日亦自陳，戊○○向我借錢
    ，張素珍只是作保而已，亦見被告張素珍並未向自訴人借款，亦無證據證明被告
    張素珍有就被告戊○○向自訴人借款部分為保證，是不能證明被告張素珍有自訴
    人所稱之詐欺犯行，自應為無罪之判決。
據上論斷，應依刑事訴訟法第三百四十三條、第三百零一條第一項前段、第二百九十
九條第一項前段，刑法第五十六條、第三百三十九條第一項，罰金罰鍰提高標準條例
第一條前段，判決如主文。
中      華      民      國      九十      年      九    月      四      日
                                        法  官  林  清  鈞
右正本證明與原本無異。
如不服本判決，應於送達後十日內向本院提出上訴狀 （須附繕本） ，上訴於台灣高
等法院台中分院。
                                        書記官
中      華      民      國      九十      年      九    月      六      日
附錄論罪科刑法條
刑法第三百三十九條
意圖為自己或第三人不法之所有，以詐術使人將本人或第三人之物交付者，處五年以
下有期徒刑、拘役或科或併科一千元以下罰金。


司法院資訊處製作；財團法人民間司法改革基金會備份。
